【裁判字號】    92,自,136
【裁判日期】    920822
【裁判案由】    侵占
【裁判全文】
臺灣臺南地方法院刑事裁定                          九十二年度自字第一三六號
    自  訴  人  仁上交通有限公司
    代  表  人  甲○○
    被      告  乙○○
右列被告因侵占案件，經自訴人提起自訴，本院裁定如左：
    主  文
自訴駁回。
    理  由
一、自訴意旨略以：被告乙○○於民國九十一年三月十四日向自訴人仁上交通有限公
    司租用紐西蘭ＴＡＩＴ牌車裝無線電對講機乙套，租用期間自九十一年三月十四
    日起至九十二年三月十四日止共一年，並簽定契約書約定押金新臺幣（下同）五
    千元，租金每月二千元，租金需於每月五日前繳納，若有延遲或拒繳五日以上者
    ，租金依違約論而以二倍計收。惟被告乙○○竟意圖為自己不法之所有，於九十
    一年十一月底起即不再支付租金，自訴人於九十二年三月十三日以臺南郵局北小
    北支局存證信函，向被告乙○○催討上開無線電對講機，其均置之不理。因認被
    告乙○○涉犯刑法第三百三十五條第一項之侵占罪嫌等語。
二、按自訴案件於第一次審判期日前，法院訊問及調查結果，如認為案件有刑事訴訟
    法第二百五十二條至第二百五十四條之情形者，得以裁定駁回其自訴，同法第三
    百二十六條第三項定有明文。次按犯罪事實應依證據認定之，無證據不得推定其
    犯罪事實，刑事訴訟法第一百五十四條定有明文。又按刑法上之侵占罪，須持有
    人變易其原來之持有意思而為不法所有之意思，始能成立，如僅將持有物延不交
    還或有其他原因致一時未能交還，既缺乏主觀要件，即難遽以該罪相繩，最高法
    院著有二十三年上字第一九一五號、六十八年臺上字第三一四六號判例參照。
三、本件自訴人認被告乙○○涉犯前揭侵占罪嫌，無非係以被告乙○○租用前揭無線
    電對講機後，於九十一年十一月底即未依約繳納租金，復未主動與之聯繫商妥無
    線電返還事宜，且經以存證信函催討，均置之不理，並有臺灣省臺南市政府營利
    事業登記證、成功無線電行動台租賃契約書、郵局存證信函、掛號郵件收件回證
    、交通部計程車專用無線電臺車臺執照、交通部計程車無線電台執照各一紙在卷
    （詳本院卷第六頁至第十一頁、第二八頁、第二九頁）可稽，為其所憑論據。訊
    之被告乙○○固不否認簽定契約書向自訴人租用上開無線電對講機乙套，並自九
    十一年十一月底即未繳納租金之事實，然堅詞否認有何詐欺犯行，並辯稱：伊並
    未收到自訴人寄發之郵局存證信函，且因上開無線電對講機置於伊向汪啟瑞租用
    之計程車上，伊又積欠汪啟瑞一萬五千元之租金，故於九十二年一月將計程車返
    還汪啟瑞時，汪啟瑞向伊表示需將租金清償後，始能將無線電對講機取回，致伊
    無法返還上開無線電對講機與自訴人，伊並無侵占上開無線電對講機之犯意等語
    。
四、經查：
  (一)被告乙○○於九十一年三月十四日向自訴人租用紐西蘭ＴＡＩＴ牌車裝無線電對
    講機乙套，租用期間自九十一年三月十四日起至九十二年三月十四日止共一年，
    並簽定契約書約定押金五千元，租金每月二千元，租金需於每月五日前繳納，惟
    自九十一年十一月底即未依約繳納租金，復未於租用期間屆滿後返還上開無線電
    對講機等情，業據自訴人指訴在卷，並為被告乙○○所是認，且有前開臺灣省臺
    南市政府營利事業登記證、成功無線電行動台租賃契約書、郵局存證信函、掛號
    郵件收件回證、交通部計程車專用無線電臺車臺執照、交通部計程車無線電台執
    照各一紙在卷可參，此部分之事實，應堪採憑。
  (二)惟被告乙○○於九十二年八月五日本院調查時供稱：九十一年十一月底因未駕駛
    計程車營業，致無錢繼續繳納上開無線電對講機之租金，又因上開無線電對講機
    置於伊向汪啟瑞租用之計程車上，伊又積欠汪啟瑞一萬五千元之租金，故於九十
    二年一月將計程車返還與汪啟瑞時，汪啟瑞向伊表示需將租金清償後，始能將無
    線電對講機取回，致伊無法返還上開無線電對講機與自訴人，伊並無侵占上開無
    線電對講機之犯意等語（詳本院卷第六十頁、第六一頁）。經質諸自訴人代表人
    甲○○亦供承：被告乙○○前揭所言無訛，復於九十一年八月十二日開完庭後，
    與被告乙○○共同至鳳凰城無線電計程車行索還上開無線電對講機等語（詳本院
    卷第七十頁、第七一頁），足見被告乙○○所辯上述乙節，尚屬非虛，堪以採信
    。是被告乙○○僅係因故一時未能交還該無線電對講機，其顯乏侵占之主觀犯意
    ，已足認定，抑且，由其事後已當庭將該無線電對講機交還與自訴代表人甲○○
    ，益證其無侵占之犯意。
五、綜上所述，本件依調查所得之證據，尚不足以證明被告乙○○主觀上有不法所有
    之意圖，自不能以侵占罪相繩，自訴人復不能提出其他積極證據足資證明被告有
    不法所有之侵占意圖，自不能因被告乙○○一時不能如期繳納租金或有其他原因
    致一時未能適時交還該無線對講機，而遽入人罪，本件應屬民事債務糾葛。此外
    ，復查無其他積極證據可資認定被告乙○○涉有前揭侵占犯行，應認其犯罪嫌疑
    尚有不足，依上開說明，本件自訴應予駁回。
據上論斷，應依刑事訴訟法第三百四十三條、第三百二十六條第三項、第二百五十二
條第十款，裁定如主文。
中      華      民      國      九十二    年      八    月    二十二    日
                                          臺灣臺南地方法院刑事第七庭
                                              審判長法官  鄧希賢
                                                    法官  黃翰義
                                                    法官  陳金虎
右正本證明與原本無異。
如不服本裁定，應於判決送達後五日內，向本院提出告訴狀。
中      華      民      國      九十二    年      八    月    二十六    日
                                              書  記  官  楊建新


司法院資訊處製作；財團法人民間司法改革基金會備份。
